臺灣高等法院刑事裁定
111年度毒抗字第311號
抗  告  人  
即  被  告  徐俊浤


上列抗告人即被告因違反毒品危害防制條例案件，不服臺灣桃園
地方法院中華民國111年2月25日所為觀察勒戒之裁定（111年度
毒聲字第334號），提起抗告，本院裁定如下：
    主  文
抗告駁回。
    理  由
一、原裁定意旨略以：
　㈠抗告人即被告徐俊浤前因施用毒品案件，經原審法院以94年
    度毒聲字第305號裁定令入勒戒處所施以觀察、勒戒後，認
    無繼續施用毒品之傾向，於民國94年3月29日執行完畢釋放
    出所，此後即再無觀察、勒戒或強制戒治執行完畢之紀錄等
    情，有本院被告前案紀錄表在卷可稽。是抗告人最近1次觀
    察、勒戒執行完畢釋放之日期為94年3月29日，而本件抗告
    人施用第二級毒品之時間係於110年12月間，距離最近1次觀
    察、勒戒執行完畢釋放日顯已逾3年，即應再予抗告人觀察
    、勒戒之機會，不因其間是否另犯該罪經起訴、判刑或執行
    而受影響，是檢察官向原審法院聲請裁定令抗告人入勒戒處
    所觀察、勒戒，合於毒品危害防制條例（下稱毒品條例）第
    20條第3項之法定要件，先予說明。
　㈡抗告人有於110年12月19日中午12時許，在桃園市中壢區廣州
    街325巷6弄出租套房內，以將第二級毒品甲基安非他命（下
    稱甲基安非他命）置入玻璃球燒烤吸食煙霧之方式，施用甲
    基安非他命1次之事實，業據抗告人於警詢時、偵查中坦承
    不諱（見臺灣桃園地方檢察署【下稱桃園地檢署】111年度
    毒偵字第358號卷【下稱毒偵卷】第18、123、124頁），並
    有桃園市政府警察局桃園分局（下稱桃園分局）真實姓名與
    尿液、毒品編號對照表、臺灣檢驗科技股份有限公司110年1
    2月30日濫用藥物檢驗報告（下稱濫用藥物檢驗報告）各1份
    在卷可稽（見毒偵卷第55、115頁），足認抗告人確有上揭
    施用甲基安非他命1次犯行。
　㈢而檢察官已敘明考量抗告人經傳喚到庭確認有無參與戒癮治
    療之資格及意願，卻無故未到，致無法完成後續轉介、戒癮
    治療評估事宜，即難以從事戒癮治療，因而捨棄「附命戒癮
    治療之緩起訴處分」，而擇定「觀察、勒戒」之處遇，基於
    有限之低密度審查立場，檢察官基於上述狀況所為之決定，
    裁量並無明顯重大瑕疵，原審法院原則上應尊重檢察官職權
    之行使。從而，檢察官聲請裁定抗告人送勒戒處所執行觀察
    、勒戒，核無不合，應予准許，爰依毒品條例第20條第1項
    、第3項，觀察勒戒處分執行條例第3條第1項之規定，裁定
    抗告人應送勒戒處所觀察、勒戒，其期間不得逾2月等語。
二、抗告意旨略以：抗告人於111年2月15日開庭時因至臺南科學
    園區工作而錯失發言機會，抗告人與父母同住且雙親年邁，
    實有不得不申請院外治療之原因，爰具狀申請院外治療云云
    。  
三、犯毒品條例第10條之罪者，檢察官應聲請法院裁定，令被告
    入勒戒處所觀察、勒戒，其期間不得逾2月；依前項規定為
    觀察、勒戒或強制戒治執行完畢釋放後，3年後再犯第10條
    之罪者，適用前2項之規定，109年1月15日修正公布、同年7
    月15日生效施行之毒品條例第20條第1項、第3項定有明文。
    觀諸該條第3項之立法理由認施用毒品者具「病患性犯人」
    之特質，是為協助施用毒品者戒除毒癮復歸社會，對於經監
    獄監禁處遇後仍再犯之施用毒品者，更應恢復以機構內、外
    之治療協助其戒除毒癮，此即此次修正毒品條例第20條第3
    項關於所謂「3年後再犯」係何所指之立法真諦。換言之，
    現行毒品條例第20條第3項所謂之「3年後再犯」，只要本次
    再犯（不論修正施行前、後）距最近1次觀察、勒戒或強制
    戒治執行完畢釋放，已逾3年者，即該當之，不因其間有無
    犯第10條之罪經起訴、判刑或執行而受影響（最高法院109
    年度台上大字第3826號裁定意旨參照）。
四、本院查：
  ㈠抗告人確實有於上揭時、地，施用甲基安非他命1次之事實，
    業據抗告人於警詢、偵查時坦承不諱，並有上揭桃園分局真
    實姓名與尿液、毒品編號對照表、濫用藥物檢驗報告各1份
    附卷可佐。堪認抗告人於上揭時、地，確實有施用甲基安非
    他命1次之行為。而抗告人於94年間，因施用毒品案件，經
    原審法院以94年度毒聲字第305號裁定送觀察、勒戒後，認
    無繼續施用毒品之傾向，於94年3月29日執行完畢釋放出所
    ，迄今均無再受觀察、勒戒或強制戒治之情形，有本院被告
    前案紀錄表1份附卷可稽。是抗告人本案施用第二級毒品之
    犯行，距其最近1次觀察、勒戒執行完畢釋放即94年3月29日
    ，已逾3年，核屬毒品條例第20條第3項所規定之「3年後再
    犯」從而，原審同此見解，依據檢察官之聲請，裁定令抗告
    人入勒戒處所觀察、勒戒，於法自無不合。
  ㈡抗告人雖執前詞提起本件抗告。惟查：
　⒈觀諸現行毒品條例，並無課以檢察官於聲請觀察、勒戒前，
    應訊問被告是否同意觀察、勒戒之規定，亦未明定法院須經
    開庭審理程序，始得為觀察、勒戒之裁定，此與刑事訴訟法
    規定羈押、審判程序需先行訊問被告之法定程序原則有別，
    此為立法者依據所涉被告與公益等權益輕重，為各項權衡之
    立法裁量結果。檢察官選擇向法院聲請裁定令被告入勒戒處
    所接受觀察、勒戒，或對行為人為附命完成戒癮治療之緩起
    訴處分，均屬立法者給予檢察官之職權，尚非得認係施用毒
    品者所享有之權利，或有依其意願選擇之餘地，縱被告提出
    該項聲請，亦僅在促請檢察官注意得否予以適用，檢察官並
    不受被告聲請之拘束。從而，檢察官於偵查中縱未就應聲請
    觀察、勒戒或給予緩起訴處分之相關裁量要件予以訊問，或
    原審法院未傳訊抗告人到庭陳述意見，逕依卷附訴訟資料審
    理後，裁定抗告人應送勒戒處所觀察、勒戒，並無違反正當
    法律程序或違反比例原則裁量違法，難謂有抗告人所指違反
    程序或侵害其聽審權之情。查本件檢察官已傳喚抗告人於11
    1年2月15日到庭陳述意見，並囑咐書記官於傳票註明：「到
    庭後詢問戒癮治療意願，未到庭視同無意願接受戒癮治療」
    等語，有桃園地檢署檢察官辦案進行單1紙在卷可參（見毒
    偵卷第133頁），前開傳票業經郵務機關送至抗告人住處，
    並寄存於桃園分局龍安派出所以為送達，亦有桃園地檢署送
    達證書1紙附卷可稽（見毒偵卷第135頁），乃抗告人未於前
    開檢察官指定期日到庭陳述意見，有桃園地檢署點名單1紙
    附卷可按（見毒偵卷第137頁），而抗告人因工作關係，故
    選擇未於前開檢察官指定期日到庭陳述意見等情，亦為抗告
    人於抗告狀所是認（見本院卷第13頁），可見本件檢察官聲
    請觀察、勒戒前，已給予抗告人陳述意見之機會以保障抗告
    人聽審權，核無違反正當法律程序，是抗告人此部分之抗告
    理由，自屬無據。
　⒉另毒品條例規定之觀察、勒戒處分係屬強行規定，倘有施用
    毒品之行為，除檢察官審酌個案情形，依毒品條例第24條第
    1項先依刑事訴訟法第253條之1第1項、第253條之2第1項第4
    款至第6款或第8款規定，為附條件之緩起訴處分時，而可排
    除適用外，凡經檢察官聲請，法院僅得依法裁定准駁令入勒
    戒處所觀察、勒戒，尚無自由斟酌以其他方式替代之權。本
    件經檢察官詳加斟酌後，認為不適合對抗告人為附命完成戒
    癮治療等附條件之緩起訴處分，而聲請法院裁定觀察、勒戒
    ，核屬其職權之行使，其裁量並無違法或不當，法院自僅得
    就檢察官聲請觀察勒戒有無理由而為裁定。且毒品條例第20
    條第1項至第3項之觀察、勒戒規定，係針對施用毒品者所設
    預防、矯正之保安處分，目的在斷絕施用毒品之身癮及心癮
    ，屬強制規定，為刑罰之補充制度，兼具刑罰不可替代之教
    化治療作用，尚無因施用毒品者之主觀上個人或家庭因素而
    免予執行之理。是抗告意旨另以其與年邁父母同住，請求院
    外治療云云而提起本件抗告，自無理由。　
五、綜上所述，原審以抗告人確有本案施用第二級毒品1次之犯
    行，因而裁定令抗告人入勒戒處所觀察、勒戒，核其認事用
    法，並無違法或不當。抗告意旨猶執前詞，提起抗告，為無
    理由，應予駁回。
據上論斷，應依刑事訴訟法第412條，裁定如主文。
中　　華　　民　　國　　111 　年　　4 　　月　　20　　日
                  刑事第二十一庭審判長法　官  林怡秀
                                      法　官  劉元斐
                                      法　官  蔡羽玄
以上正本證明與原本無異。
不得再抗告。
                                      書記官  陳語嫣
中　　華　　民　　國　　111 　年　　4 　　月　　20　　日